最高法院刑事判決　　　　　　　　　　　　　　　八十七年度台上字第三五九六號
　　上　 訴　 人　台灣高等法院台中分院檢察署檢察官
　　上訴人即被告　林慶楨
　　　　　　　　　丁○○
　　右　 一　 人
　　選 任辯護 人　王聖舜律師
　　　　　　　　　羅
　　　　　　　　　黃璧川律師
　　上訴人即被告　甲○○
　　　　　　　　　丙○○
　　　　　　　　　乙○○
　　被　　　　告　戊○○
右上訴人等因被告等竊盜等罪案件，不服台灣高等法院台中分院中華民國八十六年一
月二十一日第二審判決（八十五年度上訴字第五四五號，起訴案號：台灣台中地方法
院檢察署八十四年度偵字第九七五七、九八五九號），提起上訴，本院判決如左：
    主  文
原判決關於林慶楨、丁○○、甲○○、丙○○、乙○○及戊○○常業贓物部分撤銷，
發回台灣高等法院台中分院。
    理  由
本件原判決認定上訴人即被告丁○○在台北市經營遠東材料有限公司，竟與上訴人即
被告林慶楨二人基於共同意圖為自己不法所有之概括犯意，謀議由林慶楨在台中地區
行竊機車，再加以解體裝入貨櫃後，由丁○○出口至香港及中國大陸等地區牟利，並
藉此維生。旋由丁○○出資及提供相機（將竊得之機車拍照後，由丁○○持機車相片
予大陸之客戶選擇）予林慶楨，林慶楨適於民國八十四年三月一日在台中市○○○街
第一廣場前，竊得不詳姓名者所有之機車後，在機車行李箱內覓得林錦生之身分證及
印章各一枚，乃基於偽造文書之概括犯意，於八十四年三月二十八日上午十一時許，
在台中市工業區內門牌號碼不詳之惠雙房屋仲介公司某營業所內，冒用「林錦生」名
義，向李金達及陳麗如承租台中市工業區○○○路十五號廠房，而偽簽林錦生之署押
於所承租之房屋租賃契約上；並盜蓋林錦生之印章於租約上，提出與李金達及陳麗如
，復於八十四年四月二十五日上午十時許，在台中市○○路○段二○八巷三十一號，
經劉豐輝仲介向黃近滕承租台中市○○路○段二○八巷十五號及十七號空屋，復以前
開方式偽造「林錦生」名義承租之房屋租賃契約之私文書，及據以交付劉豐輝，均足
生損害於林錦生、陳麗如及黃近滕。林慶楨並自同年五月一日起，分別邀同當時無業
擬以行竊為生之上訴人即被告丙○○、甲○○、年籍不詳綽號「小王」之成年男子王
紹平，以可供兇器使用之六角扳手起子，各連續於附表二所示之犯罪地點，推由甲○
○竊取六十台機車，林慶楨先與丙○○共同行竊數部機車，迨經一星期，丙○○熟悉
後，獨自行竊六十餘部機車，綽號小王者竊取八十台機車，共竊取如原判決附表二所
示吳國華等二百零八人所有之ＪＪＲ－六四二號等二百零八部重型機車（不含編號一
○八、一三○、一三三、一三六、一四二、一四八、一五三、一六四、一六九、一七
○、一八○、一八一）。得手後，丙○○、甲○○及王紹平即將竊得之機車騎往台中
市○○路○段二○八巷十五號空屋內，林慶楨再以每部機車新台幣（下同）二千元至
五千元不等之代價交付後，另以每趟三千元之代價，僱用明知係來源不明之贓車而基
於搬運贓物概括犯意之陳萬興（經一審法院判處有期徒刑十月，緩刑五年確定）以Ｊ
Ｐ－二一二六號自用小貨車，將林慶楨所交付之贓車由台中市○○路○段二○八巷十
五號空屋內，搬運上ＪＰ－二一二六號自用小貨車後，連續多次運往台中市工業區○
○○路十五號廠房，交予明知係贓物而由林慶楨僱用之上訴人即乙○○、被告戊○○
。乙○○、戊○○即基於收受贓物概括之犯意，而連續接手持有林慶楨所交予之贓車
後，即以每部機車一千元之代價，將其持有之機車各解體約五十餘部及二十餘部。林
慶楨於竊取之機車數量達到一百部時，即通知丁○○自台北準備貨櫃至台中裝櫃，丁
○○則自同年五月十一日起，以每部機車一萬一千元至一萬八千元不等之代價，自聯
邦銀行營業部及台北市第三信用合作社匯款至林慶楨所提供之林麗萍所有台中市第七
信用合作社營業部第000000000號帳戶內，計匯入二百九十九萬八千元供林
慶楨做為行竊之酬勞。嗣於同年六月八日凌晨一時許，在台中市工業區○○○路十五
號廠房內，林慶楨、陳萬興正搬運贓車，乙○○、戊○○正在解體贓車時，為警查獲
，並扣得戊○○所有安非他命吸食器一組、起出林慶楨所有供乙○○解體用之拆卸螺
絲工具一組、拆卸工具螺絲起子二組及ＪＦＲ－一九八號機車六十九部、車牌一百五
十二面。旋在台中市○○路○段二○八巷十五號空屋內，查獲竊得機車正擬交予林慶
楨之丙○○、甲○○二人，並扣得如原判決附表一編號一至四所示之物，並起出其等
竊取之ＪＱＪ－八四七號等機車共二十部。同年月八日下午二時四十分許，在台中市
○○路三四六號四○三室扣得丁○○提供予林慶楨拍照用之相機一部。旋由林慶楨之
供述在台北市○○○路八十九號查獲丁○○，並由警持台灣台中地方法院檢察署檢察
官簽發之搜索票，在基隆市○○區○○街二號「台聯貨櫃場」扣得正等待報關之編號
ＣＲＸＵ0000000號貨櫃，內有無車牌、引擎號碼ＧＹ六Ｂ－三四四七九二號
等機車一百二十一部。至同年月二十二日下午四時三十分許，由丙○○帶同警方在台
中市○○路三六四號六樓六○二室，起出其行竊所得機車內相機一台（ＣＯＳＩＮＡ
ＣＴ－１Ａ）、無線電對講機二台及呼叫器一台等情。因而撤銷第一審不當之判決，
改判論處被告林慶楨、丁○○、甲○○、丙○○共同常業竊盜；被告乙○○、戊○○
共同常業贓物各罪刑，固非無見。
惟查(一)有罪判決書所記載之犯罪事實，為論罪科刑適用法律之基礎，故凡於適用法律
有關之重要事項，必須詳加認定，明確記載，然後於理由內敘明犯罪事實所憑之證據
及認定之理由，始足為適用法律之依據。按刑法上常業竊盜罪，以行為人有為自己或
第三人不法之所有之意圖為構成要件之一。原判決論處被告丙○○、甲○○常業竊盜
罪，惟事實及理由對於被告丙○○、甲○○是否有上揭不法所有之意圖，並未明白認
定，詳細記載，自不足為論罪科刑適用法律之依據，於法已有未合。(二)有罪判決書之
事實一欄，為判斷其適用法令當否之準據，法院應將依職權認定與論罪科刑有關之事
實，翔實記載，然後於理由內逐一說明其憑以認定之證據，並使事實認定與理由說明
，互相適合，方為合法。倘若事實認定與理由說明，不相一致，或事實與理由欄內之
記載，前後齟齬，按諸刑事訴訟法第三百七十九條第十四款後段規定，均屬判決理由
矛盾之當然違背法令。原判決關於被告乙○○、戊○○部分，於事實欄記載渠等基於
收受贓物之概括犯意犯罪，惟於理由欄又認定二人所犯為常業贓物罪，事實認定與理
由說明，不相一致。又原判決附表二記載所有二百二十輛被竊機車之嫌犯為林慶楨等
七人，惟於事實欄記載其中部分機車由被告林慶楨與丙○○共同行竊，部分由丙○○
獨自行竊，綽號「小王」者竊取八十台，被告乙○○、戊○○係基於收受贓物犯罪，
理由亦認定被告丁○○與林慶楨間，林慶楨與丙○○間，林慶偵與甲○○、綽號「小
王」間，分別有犯意聯絡及行為分擔（並非認定所有機車均為被告等共同竊取），亦
不一致，均屬違法。(三)原判決理由認定上揭附表一編號一至四，係被告林慶楨與甲○
○共同竊盜所用之物，惟於主文欄被告丁○○、丙○○項下，同時諭知附表一編號一
至四物品沒收，相互矛盾，亦有違誤（見原判決第七頁）。(四)有罪之判決書，對被告
有利之證據不採納者，應說明其理由，為刑事訴訟法第三百十條第二款所明定。故有
罪判決書對於被告有利之證據，如不加採納，必須說明其不予採納之理由，否則即難
謂無判決不備理由之違誤。被告丁○○一再辯稱其係向林慶楨購買合法之舊機車云云
，並舉證人梁新典為證（見原審卷(一)第一九五頁），原審對於該項有利於被告丁○○
之證據，不加採納，亦未說明不採之理由，自屬判決不備理由之違法。以上或為上訴
意旨所指摘，或為本院得依職權調查之事項，應認原判決有發回更審之原因。
據上論結，應依刑事訴訟法第三百九十七條、第四百零一條，判決如主文。
中      華      民      國    八十七    年      十      月    二十二    日
                              最高法院刑事第五庭
                                  審判長法官  陳  錫  奎
                                        法官  王  德  雲
                                        法官  洪  清  江
                                        法官  吳  昆  仁
                                        法官  李  伯  道
      右正本證明與原本無異
                                              書  記  官
中      華      民      國    八十七    年      十      月    二十八    日
